臺灣彰化地方法院刑事判決　　　　　　　100年度訴字第143號
公　訴　人　臺灣彰化地方法院檢察署檢察官
被　　　告　周評發
上列被告因違反毒品危害防制條例案件，經檢察官提起公訴（99
年度毒偵字第2485號），被告於準備程序進行中就被訴事實為有
罪之陳述，本院合議庭裁定改由受命法官獨任以簡式審判程序審
理，判決如下：
    主    文
周評發施用第一級毒品，累犯，處有期徒刑玖月。
    事    實
一、周評發前因施用毒品案件，經依本院92年度毒聲字第972號
    裁定送觀察、勒戒後，認有繼續施用毒品之傾向，再依本院
    92年度毒聲字第1386號裁定令入戒治處所強制戒治，於民國
    93年6月6日強制戒治執行完畢釋放，並經臺灣彰化地方法院
    檢察署檢察官以93年度戒毒偵字第209、210號為不起訴處分
    確定。其於前開強制戒治執行完畢釋放後5年內，復於97年
    間，因施用毒品案件，經本院以97年度訴字第1154、2232號
    判決各判處有期徒刑8月確定，並經本院以97年度聲字第
    2494 號裁定定其應執行有期徒刑1年1月，嗣入監服刑，甫
    於98年11月27日縮短刑期執行完畢。詎其仍不知悔改，基於
    施用第一級毒品海洛因之犯意，於99年10月24日上午10時許
    ，在彰化縣芳苑鄉○○村○○○道路路旁其所駕駛之車牌號
    碼C6 —5470號自用小客車內，將第一級毒品海洛因加水混
    合後，以針筒注射手臂血管之方式，施用第一級毒品海洛因
    1次。
    嗣警方因另案偵辦余虹德涉嫌販賣毒品案件時，得知周評發
    向余虹德購買毒品，而合理懷疑其有施用毒品犯行，遂於同
    年月27日上午8時許，持本院核發之搜索票至周評發位於彰
    化縣芳苑鄉○○村○○路○○段53號住處搜索，經其坦承上
    開施用毒品行為，並同意警方採集其尿液送驗結果，呈現嗎
    啡陽性反應，而查悉上情。
二、案經彰化縣警察局芳苑分局報告臺灣彰化地方法院檢察署檢
    察官偵查起訴。
    理    由
一、本件被告周評發所涉為死刑、無期徒刑、最輕本刑為3年以
    上有期徒刑或高等法院管轄第一審案件以外之罪，並於本院
    行準備程序時就被訴事實為有罪之陳述，本院合議庭依刑事
    訴訟法第273條之1第1項規定，裁定改由受命法官獨任行簡
    式審判程序，先予敘明。
二、上開事實業據被告於警詢、偵訊、本院準備程序及審理時均
    坦承不諱，且被告於99年10月27日經警採集尿液，經送詮昕
    科技股份有限公司檢驗結果，確呈嗎啡陽性反應，此有彰化
    縣警察局芳苑分局委託檢驗尿液代號與真實姓名對照認證單
    及詮昕科技股份有限公司出具之濫用藥物尿液檢驗報告等附
    卷可稽，足徵被告自白核與事實相符，堪可據為論罪科刑之
    依據。
三、按修正毒品危害防制條例就施用毒品者，僅於「初犯」及「
    5年後再犯」二種情形，有其追訴條件之限制，即須於初犯
    經觀察、勒戒或強制戒治釋放後，5年內均無施用毒品之行
    為，始能認其前所實施之觀察、勒戒或強制戒治已足遮斷毒
    癮，而得於5年後再犯時，再予適用初犯之規定，重行觀察
    、勒戒等程序；倘5年內已經再犯，被依法追訴處罰，縱其
    第3次（或第3次以上）施用毒品之時間在初犯釋放5年以後
    ，即與「5年後再犯」之情形有別，且因已於「5年內再犯」
    ，顯見其再犯率甚高，原實施觀察、勒戒或強制戒治，已無
    法收其實效，而無5年戒斷期之存在，自無再經觀察、勒戒
    及強制戒治之必要，應由檢察官逕行起訴，此有最高法院95
    年度臺非字第59、65號判決及95年度第7次刑事庭會議及97
    年度第5次刑事庭會議決議意旨足供參照。查本件被告前因
    施用毒品案件，經依本院92年度毒聲字第972號裁定送觀察
    、勒戒後，認有繼續施用毒品之傾向，再依本院92年度毒聲
    字第1386號裁定令入戒治處所強制戒治，於93年6月6日強制
    戒治執行完畢釋放，並經臺灣彰化地方法院檢察署檢察官以
    93年度戒毒偵字第209、210號為不起訴處分確定；其於前開
    強制戒治執行完畢釋放後5年內，復於97年間，因施用毒品
    案件，經本院以97年度訴字第1154、2232號判決各判處有期
    徒刑8月確定，並經本院以97年度聲字第249 4號裁定定其應
    執行有期徒刑1年1月，嗣入監服刑，甫於98年11月27日縮短
    刑期執行完畢等情，有臺灣彰化地方法院檢察署刑案資料查
    註紀錄表及臺灣高等法院被告前案紀錄表各1份在卷可考，
    則其再犯本件施用第一毒品犯行，按諸前揭說明，即與5年
    後再犯之情形有別，自應逕行追訴。
四、核被告所為，係犯毒品危害防制條例第10條第1項之施用第
    一級毒品罪。其持有第一級毒品進而施用，其持有之低度行
    為，應為其施用之高度行為吸收，不另論罪。又被告有上開
    犯罪事實欄所載之前科紀錄，有臺灣高等法院被告前案紀錄
    表1份在卷為憑，其於有期徒刑執行完畢後，5年內故意再犯
    本件有期徒刑以上之罪，為累犯，應依刑法第47條第1項之
    規定加重其刑。至被告雖於警詢時陳明其毒品來源係綽號「
    阿賓」之人，並指認余虹德，惟按毒品危害防制條例第17條
    第1項所稱「供出毒品來源，因而查獲其他正犯或共犯者」
    ，係指被告供出毒品來源之有關資料，諸如前手之姓名、年
    籍、住居所、或其他足資辨別之特徵等，使調查或偵查犯罪
    之公務員因而對之發動調查或偵查並破獲者而言。申言之，
    被告之「供出毒品來源」，與調查或偵查犯罪之公務員對之
    發動調查或偵查並進而破獲之間，論理上須具有先後且相當
    的因果關係，非謂被告一有「自白」、「指認」毒品來源之
    人，而破獲在後，即得依上開規定予以減刑。若被告供出毒
    品來源者之前，調查或偵查犯罪之公務員已有確切之證據，
    足以合理之懷疑被告所供販賣毒品來源之人，則嗣後之破獲
    與被告之「供出毒品來源」間，即欠缺先後且相當的因果關
    係，自不得適用上開規定予以減刑（最高法院97年度台上字
    第1475號判決參照）。查本案在被告供出余虹德（綽號「阿
    賓」）之前，檢警即已掌握相當事證，鎖定余虹德涉有販賣
    毒品之嫌疑，而展開偵查，並聲請本院准予核發通訊監察書
    對余虹德等人進行監聽，此有本院99年度訴字第1558號刑事
    判決及臺灣彰化地方法院檢察署99年度偵字第9811、9810、
    10736號起訴書各1份在卷可稽，是本件尚非因被告之供詞，
    始查悉余虹德涉嫌販賣毒品，自無從依毒品危害防制條例第
    17條第1項之規定減輕其刑，附此敘明。爰審酌被告前因施
    用毒品，經觀察勒戒、強制戒治等處分及科處刑罰後，仍不
    知悔改警惕，猶繼續施用毒品，屢被緝獲，足見其雖經觀察
    、勒戒及強制戒治之治療程序，仍未徹底戒除惡習遠離毒害
    ，顯然無視於毒品對於自身健康之戕害及國家對於杜絕毒品
    犯罪之禁令，本應予以嚴懲，惟斟酌被告施用毒品僅戕害己
    身，且犯後坦承犯行並配合檢警具結指認毒品來源係向余虹
    德所購買，認其犯後態度良好等一切情狀，認公訴人求處有
    期徒刑1年，稍嫌過重，量處如主文所示之刑，以示懲儆。
據上論斷，應依刑事訴訟法第273條之1第1項、第299條第1項前
段，毒品危害防制條例第10條第1項，刑法第11條前段、第47條
第1項，判決如主文。
本案經檢察官詹喬偉到庭執行職務。
中    華    民    國   100    年    2     月    14    日
                          刑事第二庭  法  官  郭玄義
以上正本證明與原本無異。
如不服本判決應於收受判決後10日內向本院提出上訴書狀，並應
敘述具體理由；其未敘述上訴理由者，應於上訴期間屆滿後20日
內向本院補提理由書（均須按他造當事人之人數附繕本）「切勿
逕送上級法院」。
告訴人或被害人對於判決如有不服具備理由請求檢察官上訴者，
其上訴期間之計算係以檢察官收受判決正本之日期為準。
中    華    民    國   100    年    2     月    14    日
                                      書記官  魏嘉信
附錄：論罪科刑法條：
毒品危害防制條例第十條
施用第一級毒品者，處六月以上五年以下有期徒刑。
施用第二級毒品者，處三年以以下有期徒刑。